【裁判字號】    99,訴,3415
【裁判日期】    991228
【裁判案由】    毒品危害防制條例
【裁判全文】
臺灣板橋地方法院刑事判決              99年度訴字第3415號
公  訴  人  臺灣板橋地方法院檢察署檢察官
被      告  江政霖
上列被告因違反毒品危害防制條例案件，經檢察官提起公訴（99
年度毒偵字第7365號），被告於準備程序中就被訴事實為有罪之
陳述，經本院合議庭裁定由受命法官獨任進行簡式審判程序，判
決如下：
    主  文
江政霖施用第一級毒品，累犯，處有期徒刑捌月；扣案之第一級
毒品海洛因貳包（驗餘總淨重零點壹壹零公克）均沒收銷燬，
盛裝上開第一級毒品海洛因之包裝袋貳只均沒收。
    事  實
一、江政霖：(一)於民國90年間，因施用毒品案件，經本院以90年
    度毒聲字第1095號裁定送勒戒處所觀察、勒戒後，認無繼續
    施用毒品之傾向，於90年3 月30日觀察、勒戒執行完畢釋放
    ，並由臺灣板橋地方法院檢察署檢察官以90年度毒偵字第11
    98號為不起訴處分確定；(二)復於上開觀察、勒戒執行完畢釋
    放後5 年內之90年間，再因施用毒品案件，經本院以90年度
    毒聲字第4269號裁定送勒戒處所觀察、勒戒後，認有繼續施
    用毒品之傾向，經本院裁定令入戒治處所施以強制戒治，於
    91年8 月23日停止戒治並付保護管束，於91年11月12日保護
    管束期滿未經撤銷，視為執行完畢；同案經檢察官提起公訴
    ，經本院以91年度訴字第126 號判處有期徒刑7 月，於91年
    5 月2 日確定；(三)於91年間，因販賣毒品案件，經臺灣高等
    法院以91年度上訴字第690 號判處有期徒刑3 年8 月，上訴
    後經最高法院於91年12月5 日以91年度臺上字第6950號駁回
    上訴確定；(四)於92年間，因施用毒品案件，經本院以92年度
    易字第1693號判處有期徒刑5 月，於92年7 月4 日確定；(五)
    上開(二)至(四)所示之3 罪刑，復經本院以93年度聲字第824 號
    裁定應執行有期徒刑4 年5 月確定，並於95年4 月7 日縮短
    刑期假釋出監並付保護管束，惟於保護管束期間另犯下列(六)
    所示之持有毒品案件，上開假釋經撤銷，應入監執行殘刑有
    期徒刑11月又22日；(六)於96年間，因持有毒品案件，經本院
    於97年1 月11日以96年度簡上字第459 號判處有期徒刑6 月
    ，減為有期徒刑3 月確定；(七)上開(二)、(四)所示之2 罪刑，復
    經本院以97年度聲減字第346 號裁定各減為有期徒刑3 月又
    15日、2 月又15日，並與上開(三)所示之有期徒刑3 年8 月定
    其應執行之刑為有期徒刑3 年10月確定，上開(五)所示之殘刑
    因而減為有期徒刑7 月又23日，再與上開(六)所示之有期徒刑
    3 月接續執行，於98年5 月11日執行完畢（於本案構成累犯
    ）；(八)於98年間，因施用毒品案件，經本院以98年度簡字第
    1362號判處有期徒刑6 月，於98年3 月27日確定，業於98年
    5 月4 日易科罰金執行完畢（於本案構成累犯）。
二、詎其猶不知悔改，明知海洛因係毒品危害防制條例第2 條第
    2 項第1 款所明定列管之第一級毒品，不得施用、持有，仍
    基於施用第一級毒品海洛因之犯意，於99年9 月15日18時許
    ，在臺北縣新莊市○○路某加油站之廁所內，以將海洛因摻
    入香煙內吸食之方式，施用海洛因1 次。嗣於99年9 月15日
    22時45分許，在臺北縣新莊市○○路330 號前為警查獲，並
    扣得海洛因2 包（驗餘總淨重0.3110公克），經警採集其尿
    液檢體送驗後，結果呈現可待因、嗎啡陽性反應，始悉上情
    。
三、案經臺北縣政府警察局蘆洲分局移送臺灣板橋地方法院檢察
    署檢察官偵查起訴。
    理  由
一、本案被告江政霖所犯係死刑、無期徒刑、最輕本刑為3 年以
    上有期徒刑以外之罪，其於準備程序中就前揭被訴事實為有
    罪之陳述，經受命法官告知簡式審判程序之旨，並聽取其與
    公訴人之意見後，本院認無不得或不宜改依簡式審判程序進
    行之情事，依刑事訴訟法第273 條之1 第1 項、第284 條之
    1 規定，裁定本案由受命法官獨任進行簡式審判程序；且依
    刑事訴訟法第273 條之2 及第159 條第2 項規定，不適用傳
    聞法則有關限制證據能力之相關規定，合先敘明。
二、上揭犯罪事實，業據被告於本院審理時自白不諱，且被告為
    警查獲後，經警採集其尿液檢體送鑑定，先以酵素免疫分析
    法（EIA ）初步檢驗，呈現鴉片類陽性反應，再以氣相層析
    質譜儀法（GC/MS ）確認檢驗，亦呈現可待因、嗎啡陽性反
    應之事實，有臺灣檢驗科技股份有限公司於99年10月4 日所
    出具報告編號UL/2010/90543 號之濫用藥物檢驗報告、勘察
    採證同意書、臺北縣政府警察局蘆洲分局偵辦毒品案件尿液
    代號對照表各1 紙在卷可稽（見偵查卷宗第26、27、65頁）
    ；至扣案之白色粉末2 包，經送鑑定後，認實稱毛重0.7610
    公克（含2 袋4 標籤），淨重0.3130公克，取樣0.0020公克
    ，餘重0.3110公克，檢出含有海洛因之成分等節，亦有交通
    部民用航空局航空醫務中心99年9 月28日航藥鑑字第099607
    5 號毒品鑑定書1 紙附卷可參（見偵查卷宗第66頁），復有
    上開海洛因2 包扣案可資佐證，足徵被告任意性之自白與事
    實相符，應堪採信。再按施用第一級毒品為犯罪行為，毒品
    危害防制條例第10條第1 項定有處罰明文。故施用該毒品者
    ，依前揭規定本應科以刑罰，惟基於施用毒品之人，兼有病
    患屬性，乃於刑事政策上對合於一定條件之施用者，依同條
    例第20條、第23條之規定，施以觀察、勒戒及強制戒治之治
    療，期以保安處分替代刑罰，戒斷其身、心癮。嗣因其程序
    過於繁雜，上揭條例於92年7 月9 日修正公布，自93年1 月
    9 日施行，將該第20條、第23條之保安處分程序，單純區分
    為「初犯」、「5 年內再犯」及「5 年後再犯」3 種；依其
    立法理由之說明：「初犯」，經觀察、勒戒或強制戒治後，
    應為不起訴處分或不付審理之裁定；經觀察、勒戒或強制戒
    治執行完畢釋放後，「5 年內再犯」者，因其再犯率甚高，
    原實施之觀察、勒戒及強制戒治既已無法收其實效，爰依法
    追訴或裁定交付審理。至於經觀察、勒戒或強制戒治執行完
    畢釋放後，「5 年後再犯」者，前所實施之觀察、勒戒或強
    制戒治已足以遮斷其施用毒品之毒癮，為期自新及協助其斷
    除毒癮，仍適用「初犯」規定，先經觀察、勒戒或強制戒治
    之程序。從而依修正後之規定，僅限於「初犯」及「5 年後
    再犯」2 種情形，始應先經觀察、勒戒或強制戒治程序，不
    能逕行起訴，亦即設為施用毒品罪起訴條件之限制。但倘被
    告於5 年內已再犯，經依法再為保安處分或追訴處罰者，縱
    其第3 次（或第3 次以上）施用毒品之時間，在初犯之保安
    處分執行完畢釋放5 年以後，即非屬「5 年後再犯」之情形
    ，且因前有「5 年內再犯」情形，顯見其再犯率甚高，原實
    施之保安處分無法收其實效，毋庸仍予寬典處遇，而應依該
    條例第10條逕予刑罰制裁。至於第3 次（或第3 次以上）施
    用毒品之時間，是否宜有期間限制？以多久為適宜？則分屬
    刑事政策、專門醫學之範圍，非審判機關所能決定，有待循
    立法途徑解決（最高法院98年度臺非字第56號判決意旨參照
    ）。查被告前於90年間，因施用毒品案件，經本院以90年度
    毒聲字第1095號裁定送勒戒處所觀察、勒戒後，認無繼續施
    用毒品之傾向，於90年3 月30日觀察、勒戒執行完畢釋放，
    並由臺灣板橋地方法院檢察署檢察官以90年度毒偵字第1198
    號為不起訴處分確定；復於上開觀察、勒戒執行完畢釋放後
    5 年內之90年間，再因施用毒品案件，經本院以90年度毒聲
    字第4269號裁定送勒戒處所觀察、勒戒後，認有繼續施用毒
    品之傾向，經本院裁定令入戒治處所施以強制戒治，於91年
    8 月23日停止戒治並付保護管束，於91年11月12日保護管束
    期滿未經撤銷，視為執行完畢；同案經檢察官提起公訴，經
    本院以91年度訴字第126 號判處有期徒刑7 月，於91年5 月
    2 日確定等情，此觀卷附臺灣高等法院被告前案紀錄表1 份
    即明。是以被告於90年間初犯施用毒品罪後，於初犯之觀察
    、勒戒執行完畢釋放後5 年內之90年間再犯施用毒品罪，並
    經法院裁定觀察、勒戒及強制戒治之保安處分，已屬「5 年
    內再犯」之情形，而與毒品危害防制條例第20條所定，「初
    犯」或「5 年後再犯」始得以觀察、勒戒之保安處分替代刑
    事追訴程序之要件不符，自應依毒品危害防制條例第23條第
    2 項規定，依法追訴、處罰。本案事證明確，被告犯行洵堪
    認定，應依法論科。
三、按海洛因係毒品危害防制條例第2 條第2 項第1 款所明定之
    第一級毒品。是核被告所為，係犯毒品危害防制條例第10條
    第1 項之施用第一級毒品罪。被告施用海洛因前後，持有海
    洛因之低度行為，為施用之高度行為所吸收，不另論罪。被
    告有上述事實欄所載之科刑及執行紀錄，此觀卷附臺灣高等
    法院被告前案紀錄表1 份即明，其於受有期徒刑之執行完畢
    後，5 年以內故意再犯本件有期徒刑以上之罪，為累犯，應
    依刑法第47條第1 項規定加重其刑。爰審酌被告曾因施用毒
    品案件，經觀察、勒戒及強制戒治執行完畢，並曾獲得不起
    訴處分之寬典（見卷附臺灣高等法院被告前案紀錄表），猶
    不知悔改，而再犯本件施用第一級毒品罪，顯見其戒除毒癮
    之意志薄弱，惟施用毒品係自戕行為，對他人法益尚無具體
    危害，兼衡被告之品行、智識程度、生活狀況、犯罪之動機
    、目的、手段、坦承犯行之犯罪後態度等一切情狀，量處如
    主文所示之刑，以資懲儆。
四、扣案之海洛因2 包（驗餘總淨重0.3110公克），為本案查獲
    之第一級毒品，均應依毒品危害防制條例第18條第1 項前段
    規定宣告沒收銷燬（因鑑定所需而取樣耗用之0.0020公克部
    分，既已滅失，自毋庸為沒收銷燬之諭知，併此敘明）；至
    扣案用以盛裝上開海洛因之包裝袋2 只，於鑑定時既可與海
    洛因分別秤重，足證可與海洛因析離，且係用於包裹毒品，
    防其裸露、潮濕，便於持有、攜帶與施用，係被告所有供犯
    本案施用第一級毒品罪所用之物，業據其於本院審理時供明
    在卷（見本院卷宗第31頁），爰依刑法第38條第1 項第2 款
    規定，均併予宣告沒收。
據上論斷，應依刑事訴訟法第273 條之1 第1 項、第299 條第1
項前段，毒品危害防制條例第10條第1 項，第18條第1 項前段，
刑法第11條前段、第47條第1 項、第38條第1 項第2 款，判決如
主文。
本案經檢察官黃明絹到庭執行職務。
中    華    民    國    99    年    12    月    28    日
                  刑事第八庭    法  官    賴彥魁
上列正本證明與原本無異。
如不服本判決，應於判決送達後10日內，向本院提出上訴書狀，
並應敘述具體理由；其未敘述上訴理由者，應於上訴期間屆滿後
20日內向本院補提理由書（均須按他造當事人之人數附繕本），
「切勿逕送上級法院」。
                                書記官    楊文祥
中    華    民    國    99    年    12    月    28    日
附錄本案論罪科刑法條全文：
毒品危害防制條例第10條
施用第一級毒品者，處6 月以上5 年以下有期徒刑。
施用第二級毒品者，處3 年以下有期徒刑。

司法院資訊處製作；財團法人民間司法改革基金會備份。
